【裁判字號】    97,上,62
【裁判日期】    970716
【裁判案由】    清償債務
【裁判全文】
臺灣高等法院民事判決                    97年度上字第62號
上  訴  人  丙○○
            乙○○○
被上訴人    甲○○
                        號6樓之2
訴訟代理人  黃達元律師
複代理人    李樂濟律師
上列當事人間請求清償債務事件，上訴人對於中華民國96年11月
30日台灣桃園地方法院96年度訴字第1602號第一審判決，提起上
訴，本院於97年7月2日言詞辯論終結，判決如下：
    主      文
原判決關於駁回上訴人後開第二項之訴，及訴訟費用之裁判均廢
棄。
被上訴人應依序給付上訴人丙○○、乙○○○新台幣伍拾貳萬捌
仟貳佰零肆元、參拾陸萬玖仟柒佰肆拾參元，及均自民國九十六
年八月十六日起至清償日止，按週年利率百分之五計算之利息。
其餘上訴駁回。
第一、二審訴訟費用由被上訴人負擔二分之一，餘由上訴人負擔
。
    事實及理由
一、本件上訴人丙○○、乙○○○主張：被上訴人於民國87年10
    月４日與伊等之次子錢逸夫結婚後，得悉丙○○及乙○○○
    於桃園縣八德郵局（下稱八德郵局）各有新台幣（下同)100
    萬元及70萬元之定期存款。於89年1月中旬，向伊等借取各
    該款項，供作購屋自備款之用。伊等應允後，旋於同年月28
    日至八德郵局解除各該定期存款合約，由丙○○及乙○○○
    將領得之本息105萬6,408元及73萬9,485元（合計179萬5,89
    3元，下稱系爭款項)，悉數匯入被上訴人之郵局帳戶內。詎
    被上訴人於96年３月29日繳清所購房屋之貸款後，即與錢逸
    夫離婚，並拒絕返還所欠借款。爰本於消費借貸之法律關係
    ，請求被上訴人給付（返還）丙○○、乙○○○依序105萬6
    ,408 元、73萬9,485元，及均自96年8月16日 (執行假扣押
    之日）起加付法定遲延利息之判決。
二、被上訴人則以：錢逸夫與伊離婚後，於另件向法院提起之剩
    餘財產分配訴訟中，表明系爭款項係其向上訴人所借，交伊
    作為購買房屋之用，足見兩造間並無借貸之關係存在。上訴
    人本於消費借貸之法律關係，請求伊返借款，並無理由等語
    ，資為抗辯。
三、原審為上訴人敗訴之判決，上訴人不服，提起第二審上訴，
    聲明：(一)原判決廢棄。(二)被上訴人應給付丙○○、乙○○○
    105萬6,408元、73萬9,485元，及均自96年8月16日起加付法
    定遲延利息。被上訴人則聲明駁回上訴人之上訴。
四、查丙○○、乙○○○之子錢逸夫與被上訴人原為夫妻，於96
    年3月29日離婚。丙○○、乙○○○前於89年1月間，至八德
    郵局辦理定期存款之解約後，各將領得之本息105萬6,408元
    、73萬9485元，匯入被上訴人郵局帳戶內之事實，有兩造不
    爭執之戶籍謄本、郵局客戶歷史交易清單、定期儲金存單歷
    史交易活動詳情表（原審卷79至81頁、41至44頁）可稽，堪
    認為真實。
五、丙○○、乙○○○主張被上訴人與錢逸夫結婚後，以購屋須
    自備款為由，向其等借取系爭款項。但為被上訴人否認，辯
    稱該款項為錢逸夫向上訴人所借，並交伊作為購屋之用，兩
    造間無借貸關係之存在等語。經查：
  (一)錢逸夫於與被上訴人婚姻關係存續中，一起（共同）購買桃
    園縣蘆竹鄉○○○街34號6樓之2號房屋，因算命認房屋不宜
    登記其名下，故登記為被上訴人之名義。斯時銀行利率約7-
    8%，為減少貸款壓力，被上訴人提議向雙方父母借錢，上訴
    人部分則由其開口借錢，一起向父母（上訴人共)借得179萬
    5893元。錢由其父母從郵局解約，匯至被上訴人之帳戶內，
    係其與被上訴人陪同上訴人到郵局辦理等情。已據錢逸夫於
    上訴人告訴被上訴人刑事詐欺案件之偵查中證述明確（見本
    院調取之 台灣桃園地方法院檢察署96年度偵字第21562號案
    卷50頁）。核與錢逸夫於本院審理中證稱：88年年初房屋交
    屋時，因房貸壓力，其與被上訴人一起出面向父母（上訴人
    ）借貸，由其開口，被上訴人父母那邊則由其與被上訴人共
    同開口。其係與被上訴人共同向上訴人借款，被上訴人父母
    部分，亦由其與被上訴人共同借款等語（本院卷51頁背面、
    52頁），若合符節。足見系爭款項係被上訴人與錢逸夫「共
    同」向上訴人借取。上訴人徒以被上訴人未於無關實體認定
    之假扣押程序中，提出抗告，可認被上訴人已承認其（一人
    ）向上訴人借用款項云云，並不可取。
  (二)至於被上訴人提出之檢察官不起訴處分書 (桃園地檢署96年
    度偵字第21562號，見本院卷26、27頁)，雖據錢逸夫之證詞
    ，認定系爭款項係由錢逸夫向上訴人所借。惟經本院調取該
    偵查案卷，綜觀錢逸夫之前後證述意旨，堪認其於偵查中所
    稱：「我並向我父母親（上訴人）借了一百七十幾萬元，他
    （她）也向他（她）父母借了六十幾萬元」等語，係重在說
    明購屋籌款之經過，而非強調其與被上訴人係各自向自已之
    父母借款。此證諸錢逸夫嗣於本院審理中，陳稱該不起訴處
    分書之記載，誤會其意（本院卷52頁）即明。是以被上訴人
    執該不起訴處分書，辯稱系爭款項係錢逸夫（個人）向上訴
    人所借，與伊無關云云，亦無可取。
六、綜上所述，被上訴人既與錢逸夫「共同」向丙○○、乙○○
    ○借105萬6,408元、73萬9,485元，雖未約定清償期限，惟
    丙○○、乙○○○前於96年６月21日即已以郵局存證信函，
    催告被上訴人返還，經被上訴人於同年月22日收受 (見原審
    卷8至10頁之存證信函及回執)。則丙○○及乙○○○請求被
    上訴人給付（返還）之借款，於系爭款項之半數即52萬8,20
    4元及36萬9,743元，暨均自被上訴人收受上開信函屆滿一個
    月後之96年8月16日 (執行假扣押之日)起，加付法定遲延利
    息之範圍內，應予准許。原審就該應准許之本息請求，為丙
    ○○、乙○○○敗訴之判決，容有違誤。上訴論旨，指摘原
    判決此部分為不當，求予廢棄，非無理由，應由本院予以廢
    棄改判。至於丙○○及乙○○○超過上開部分本息之請求，
    不應准許。原審判決予以否准，經核並無違誤。上訴意旨，
    指摘原判決該部分為不當，聲明廢棄，為無理由。此外，兩
    造其餘攻擊方法，經核與本件判決之結果不生影響，爰不予
    逐一論酌，附此敘明。
七、據上論結，本件上訴為一部有理由，一部無理由。依民事訴
    訟法第449條第1項、第450條、第79條、第85條第1項前段，
    判決如主文。
中    華    民    國    97    年    7    月     16    日
                    民事第十二庭
                        審判長法  官   陳駿璧
                              法  官   陳邦豪
                              法  官   王仁貴
正本係照原本作成。
不得上訴。
中    華    民    國    97    年    7     月    17    日
                              書記官   章大富


司法院資訊處製作；財團法人民間司法改革基金會備份。
